最　高　行　政　法　院　判　決
　　　　　　　　　　　　　　　　　　 94年度判字第02100號
再 審原 告　美億工程有限公司
代　表　人　乙○○
再 審被 告　財政部臺灣省北區國稅局
代　表　人　甲○○
上列當事人間因稅捐稽徵法事件，再審原告對於中華民國93年3
月18日本院93年度判字第289號判決，依行政訴訟法第273條第1
項第1款提起再審之訴部分。本院判決如下：
　　主  文
再審之訴駁回。
再審訴訟費用由再審原告負擔。
　　理　由
一、再審原告起訴意旨略謂：（一）再審被告以再審原告於民國
    （下同）80年7月25日至81年12月31日發包工程予訴外人江
    勝一，支付價款新臺幣（下同）33,997,334元，未依所得稅
    法第21條暨稅捐稽徵機關管理營利事業會計帳簿憑證辦法第
    21條之規定取得實際交易對象開立之憑證，經再審被告於84
    年間查獲，依稅捐稽徵法第44條處以百分之5罰鍰計1,699,8
    66元；惟再審被告為此罰鍰處分後，並未合法送達於再審原
    告之主事務所，係再審原告嗣間接得知課稅處分後，為避免
    權益受損，乃於法定期限內向再審被告申請復查，並循序提
    起行政訴訟，然本院及臺北高等行政法院竟未依職權審酌原
    罰鍰處分是否合法送達，即駁回再審原告之訴而確定，自有
    行政訴訟法第273條第1項第1款規定之再審事由。（二）稅
    捐文書之送達，稅捐稽徵法第18條和第19條雖訂有明文，然
    在行政程序法及行政訴訟法施行前，稅捐文書送達於法人者
    ，依財政部88年3月8日台財稅第881903822號函釋，得準用
    民事訴訟法有關送達之規定，即依民事訴訟法第136條第1項
    和民法第29條，以本人送達為必要踐行之優先程序，亦即應
    送達於法人之主事務所（即臺灣省臺北縣板橋市○○街6巷
    55號1樓），無法對本人送達時，始進行民事訴訟法第137條
    第1項之補充送達。又依行政程序法第100條第1項、第110條
    第1項及所得稅法第81條第1項，書面課稅處分生效的時點係
    採到達主義，亦即以課稅處分之文書到達相對人住居所、事
    務所、營業所為課稅處分生效之前提要件，否則即為無效之
    行政處分。故本件再審被告對再審原告所為之罰鍰處分，亦
    應合法送達於再審原告之主事務所即臺灣省臺北縣板橋市○
    ○街6巷55號1樓，始生送達之效力，然上開課稅處分並未合
    法送達，此觀卷附資料並無課稅處分送達再審原告之送達證
    書或送達回執聯即明，故其應屬無效之行政處分，自始不生
    效力，不因再審原告嗣後依法申請復查而補正，原審法院未
    將上開無效之課稅處分予以撤銷，顯然違反行政程序法第10
    0條第1項、第110條第1項、所得稅法第81條第1項規定及憲
    法正當法律程序之要求，自有行政訴訟法第273條第1項第1
    款適用法規顯有錯誤之違法。為此，訴請廢棄原確定判決，
    並撤銷訴願決定及原處分等語。
二、再審被告答辯意旨略謂：依稅捐稽徵法第19條及同法施行細
    則第15條，本件再審原告之罰鍰處分之繳款書，其限繳日期
    為85年1月6日至85年1月15日，經再審被告所屬臺北縣分局
    於84年12月16日送達再審原告，送達地址為臺灣省臺北縣板
    橋市○○路6巷55號1樓，且再審原告於復查申請書上亦載有
    「附件一：原罰鍰繳款書乙份」字樣，是再審原告於85年2
    月2日提出復查申請前確已收到該繳款書，至為明確；又罰
    鍰繳款書之送達情形，再審原告前於復查、訴願、再訴願及
    行政訴訟時均未提出異議，是再審原告提出之再審理由，要
    難符合行政訴訟法第273條規定之要件，亦與司法院釋字第
    355號解釋有違等語，資為抗辯。
三、本院原確定判決以：本院庭長法官聯席會議並未決議納稅義
    務人違反所得稅法第110條同時違反稅捐稽徵法第44條規定
    者，應擇一處罰。又財政部85年4月26日台財稅第851903313
    號函釋：「納稅義務人違反所得稅法第110條第1項，如同時
    涉及稅捐稽徵法第44條規定者，稅捐稽徵法第44條部分，國
    稅局應通報由稅捐稽徵處處理。」（現已無須通報，由國稅
    局自行處理），並無如再審原告主張應擇一處罰之規定。又
    原判決對於如何認定系爭工程係由再審原告轉包予訴外人江
    勝一，並由江勝一負責管理工人等情，業已詳敘其認定之依
    據，並無理由不備。從而，再審被告依稅捐稽徵法第44條規
    定處再審原告以百分之5罰鍰計1,699,866元，訴願決定、原
    審判決予以維持，均無違誤，而為駁回再審原告上訴之判決
    。
四、本院按：判決已經確定，而有行政訴訟法第273條第1項第1
    款規定：「適用法規顯有錯誤者」之事由，固得聲請再審。
    惟所謂「適用法規顯有錯誤」，係指原判決所適用之法規與
    該案應適用之現行法規相違背，或與解釋判例有所牴觸者而
    言（本院62年判字第610號判例參照）。本件再審原告主張
    本院原確定判決有行政訴訟法第273條第1項第1款「適用法
    規顯有錯誤者」之再審事由，無非以系爭再審被告對再審原
    告之罰鍰處分，並未合法送達再審原告之主事務所即臺灣省
    臺北縣板橋市○○街6巷55號1樓，故其應屬無效之行政處分
    ，原確定判決未將無效之課稅處分予以撤銷，顯然有違反行
    政程序法第100條第1項、第110條第1項、所得稅法第81條第
    1項規定及憲法正當法律程序之適用法規顯有錯誤情事云云
    ，為其論據。然查，本件原罰鍰處分是否合法送達再審原告
    ，乃屬事實認定問題；並依卷內資料，本件之罰鍰處分書及
    罰鍰繳款書，其所載再審原告之地址均為再審原告所陳稱之
    主事務所所在地即臺灣省臺北縣板橋市○○路6巷55號1樓，
    而再審原告於85年2月2日所具復查申請書，亦載明「謹呈．
    ．．附件一：原罰鍰繳款書乙份」，且再審原告前於復查、
    訴願、再訴願及行政訴訟程序均未就原罰鍰處分未合法送達
    一節為爭執，故原確定判決未就此部分認原審判決（即台北
    高等行政法院90年度訴字第2914號判決）違法，即無適用法
    規顯有錯誤情事。是再審原告以原確定判決有適用法規顯有
    錯誤情事，提起本件再審之訴，顯無再審理由，應予駁回（
    至再審原告另依行政訴訟法第273條第1項第14款規定提起再
    審之訴部分，本院則另為移轉管轄之裁定）。
據上論結，本件再審之訴為顯無再審理由，依行政訴訟法第278
條第2項、第98條第3項前段，判決如主文。
中　　華　　民　　國　　94　　年　　12　　月　　29　　日
                  第五庭審判長法  官　黃　璽　君
                              法  官  林  茂  權
                              法  官　鄭  小  康
                              法  官　廖　宏　明
                              法  官　楊　惠　欽
以  上  正  本  證  明  與  原  本  無  異
中　　華　　民　　國　　94　　年　　12　　月　　29　　日
　　　　　　　　　　　　　　　書記官　張　雅　琴
